臺灣高等法院刑事判決
110年度上訴字第2312號
上  訴  人  
即  被  告  王志強



上列上訴人因傷害案件，不服臺灣新北地方法院110年度訴字第8
5號，中華民國110年4月19日第一審判決（起訴案號：臺灣新北
地方檢察署109年度偵字第21562號），提起上訴，本院判決如下
：
    主  文
原判決關於王志強部分撤銷。
王志強共同犯傷害罪，累犯，處有期徒刑柒月。
扣案之西瓜刀壹把及棒球棍壹支均沒收。
    事  實
一、袁弘杰於民國109 年5 月12日16時20分許，在新北市板橋區
    三民路1 段31巷口前，因王志強所飼養之狗突然衝出路面，
    致吳松翰騎車經過時受到驚嚇，乃對其與王志強所飼養之狗
    吐口水及丟擲石頭，袁弘杰先與吳松翰發生口角爭執，嗣王
    志強駕車行駛至該處，見狀亦下車加入爭執，王志強與袁弘
    杰竟共同基於傷害之犯意聯絡，先由袁弘杰(業經原審判決
    傷害罪刑確定）於吳松翰欲騎乘車號不詳之機車離開之際，
    以徒手勒住其脖子，將吳松翰拉扯下車，放手後由王志強持
    刀對吳松翰揮砍，嗣吳松翰遭砍傷左手肘，並於衝突中抓住
    王志強所持之刀刃，王志強遂改持棒球棍毆打吳松翰，並以
    徒手毆打吳松翰臉部，致吳松翰受有左臉鈍挫傷合併下頷骨
    骨折、左肘6 公分裂傷合併伸指肌肉、手肘關節韌帶破裂、
    左手中指、無名指撕裂傷合併屈指肌腱一條斷裂、右手3 公
    分撕裂傷之傷害。
二、案經吳松翰訴由新北市政府警察局海山分局移送臺灣新北地
    方檢察署檢察官偵查起訴。
    理  由
壹、程序方面：
一、按被告以外之人於審判外之陳述，雖不符前四條之規定，而
    經當事人於審判程序同意作為證據，法院審酌該言詞陳述或
    書面陳述作成時之情況，認為適當者，亦得為證據。又當事
    人、代理人或辯護人於法院調查證據時，知有第159條第1項
    不得為證據之情形，而未於言詞辯論終結前聲明異議者，視
    為有前項之同意。刑事訴訟法第159條之5第1、2項分別定有
    明文。本件，檢察官、被告對卷內被告以外之人於審判外之
    陳述，於法院調查證據時，均表示：無意見，且未於言詞辯
    論終結前聲明異議，依上開規定，自得作為證據。
二、卷內其他非供述證據，均無違法取得情形，且與本案有自然
    之關聯性，得作為證據。　
貳、實體方面：
一、認定犯罪事實所憑之證據及其理由：
    上揭犯罪事實，業據被告王志強、袁弘杰各於警詢、偵查中
    、原審及本院審理時坦承不諱（見109 年度偵字第21562 號
    卷【下稱偵卷】第7-21、85-87 頁、110 年度訴第85號卷【
    下稱原審訴卷】第81、89頁、本院卷第78頁），核與證人即
    告訴人吳松翰於警詢及偵查中之指訴相符（見偵卷第23-27 
    、77-78 頁），且有新北市政府警察局海山分局扣押筆錄暨
    扣押物品目錄表（見偵卷第31-37 頁）、吳松翰傷勢照片4 
    張（見偵卷第41-43 頁）、監視器影像翻拍照片2 張（見偵
    卷第45頁）、亞東紀念醫院診斷證明書1 紙（見偵卷第79頁
    ）等附卷可稽，堪認被告2 人之自白與事實相符。本案事證
    明確，其等犯行洵堪認定，應依法論科。
二、論罪之法律適用：
  ㈠核被告王志強所為，係犯刑法第277 條第1 項之傷害罪。被
    告就上開犯行間，與袁弘杰間有犯意聯絡及行為分擔，均為
    共同正犯。
  ㈡王志強前因傷害案件，經臺灣桃園地方法院以106 年度原易
    字第38號判決判處有期徒刑6 月確定，於106年12月5 日易
    科罰金執行完畢；有本院被告前案紀錄表1 份及上開判決1
    份在卷可憑，是被告於受有期徒刑執行完畢後，5 年以內故
    意再犯本件有期徒刑以上之罪，為累犯。參照司法院釋字第
    775 號解釋之解釋文及理由意旨，係指構成累犯者，不分情
    節，一律加重最低本刑，於不符合刑法第59條所定要件之情
    形下，致生行為人所受之刑罰超過其所應負擔罪責之個案，
    不符罪刑相當原則、比例原則。於此範圍內，在修正前，為
    避免發生上述罪刑不相當之情形，法院就該個案應裁量是否
    加重最低本刑。準此，該解釋係指個案應量處最低法定刑、
    又無法適用刑法第59條在內減輕規定之情形，法院應依此解
    釋意旨裁量不予加重最低本刑。經核本案被告前案亦係持西
    瓜刀傷人，被告並未因此記取教訓，是加重法定最低度刑，
    尚不至於使行為人所受之刑罰超過其所應負擔罪責，而無上
    開解釋所指不符罪刑相當原則與比例原則之情形，爰依刑法
    第47條第1 項規定加重其刑。
三、不另為無罪諭知部分：
  ㈠公訴意旨另以：被告王志強與袁弘杰共同基於傷害之犯意，
     由袁弘杰於吳松翰欲騎乘機車離開之際，以徒手勒住其脖
     子，將吳松翰拉扯下車，復以徒手架住吳松翰，由王志強
     持刀對吳松翰揮砍，認此部分另犯刑法第304條之強制罪名
     （起訴書未論此一罪名，公訴檢察官於本院審理時論告被
     告同時犯上開罪名）。
 　㈡經查：告訴人吳松翰於警詢係供稱：王志強用刀砍我，袁  
     弘志用鋁棒敺打我等語（偵卷第25頁）；於偵訊時供稱： 
      當下是一個人架住我，王志強砍我手肘，----後來我被推
       開，推的過程中我抓他的刀刃，避免他繼續砍我，王志
    強   叫一個人把刀拿走，接著王志強就拿鋁棒毆打我左臉
    頰   、右手臂等語（偵卷第77頁）。而證人袁弘杰於警詢
    供   稱：我們理論到一半時，王志強剛好回來，吳松翰的
    態度   一樣強硬，所以我就勒住他的脖子，王志強就去拿
    刀出來，我就放開他了等語（偵卷第17頁）；於偵訊時供稱
    ：我先用手抓，再用手架住他脖子，把他弄下車，不要讓他
    逃  跑，他跌下車後我就放手了等語（偵卷第86頁）。被告
    於  本院審理時亦供稱：不是我指使袁弘杰勒被害人，我揮
    刀  時袁弘杰並沒有勒住被害人的脖子等語（本院卷第81  
    頁），卷附現場照片，亦僅有被告王志強攻擊被害人，袁  
    弘杰在旁觀看之鏡頭（偵卷第45頁），不能證明有袁弘杰  
    勒住被害人脖子同時，由被告王志強揮砍被害人之情形。  
    而袁弘杰拉扯被害下車，勒住其脖子時，被告王志強係折  
    回車內拿西瓜刀，不在現場，且未指使袁弘杰留住被害  人
    ，難認被告就袁弘杰之強制行為，有何犯意聯絡及行為  分
    擔，不能證明被告王志強有共同犯強制罪之犯行。惟公  訴
    人認此部分強制犯行，與傷害罪間，有想像競合犯裁判  上
    一罪之關係，爰不另為無罪之諭知。
四、撤銷改判之理由：　
　　原審認被告犯行明確，據以論罪科刑，固非無見，惟本件起
    訴書已載明「袁弘杰以徒手架住吳松翰，由王志強持刀對吳
    松翰揮砍」之情節，雖起訴書論罪法條未明列刑法第304條
    之條文，仍應認強制罪名業經起訴。原判決犯罪事實同此認
    定，卻漏未就強制罪部分加以論罪，已有未洽。又本件不能
    證明被告王志強有參與強制之犯行，已如上述，原審事實欄
    認定被告袁弘杰架住吳松翰，由王志強持刀對吳松翰揮打，
    有共同強制犯行，亦有不合。被告上訴，請求從輕判決固無
    理由，然原審既有上開可議，仍無可維持，應由本院將原判
    決關於王志強部分撤銷改判。爰以被告之責任為基礎，審酌
    被告僅因細故與告訴人吳松翰發生爭執，不思理性溝通處理
    ，竟持刀棍對告訴人暴力相向，造成告訴人受有如起訴書所
    載非屬輕微之傷勢，又被告犯後最終能坦承犯行，態度尚可
    ，然因告訴人請求損害賠償之金額，多於被告2 人所提出之
    金額，且於本院不願出面洽談，致迄今未達成和解，兼衡被
    告2 人於審理時均供述係高職畢業之教育程度、經濟狀況勉
    持（見原審訴卷第89頁）等一切情狀，量處如主文第二項所
    示。又被告王志強所用以犯罪之西瓜刀1把及棒球棍1支，均
    為被告王志強所有之物，業據供承在卷，並有新北市政府警
    察局海山分局扣押筆錄暨扣押物品目錄表在卷可參，應依刑
    法第38條第2項前段規定沒收。
據上論斷，應依刑事訴訟法第369條第1 項、第364條、第299 條
第1項前段、刑法第28條、第277 條第1 項、第47條第1 項、第3
8條第2項前段，刑法施行法第1 條之1 第1 項，判決如主文。
本案經檢察官劉仕國提起公訴，檢察官朱婉綺到庭執行職務。
中　　華　　民　　國　　110 　年　　9 　　月　16 　　日
                  刑事第八庭  審判長法　官  陳世宗
                                    法　官  呂寧莉
                                    法　官  吳勇毅
以上正本證明與原本無異。
不得上訴。
                                    書記官  蔡慧娟
中　　華　　民　　國　　110 　年　　9 　　月　　16　　日
附錄:本案論罪科刑法條全文
中華民國刑法第277條
傷害人之身體或健康者，處5年以下有期徒刑、拘役或50萬元以
下罰金。
犯前項之罪，因而致人於死者，處無期徒刑或7年以上有期徒刑
；致重傷者，處3年以上10年以下有期徒刑。